臺灣橋頭地方法院刑事判決　
111年度易字第240號
公  訴  人  臺灣橋頭地方檢察署檢察官
被      告  洪清達



選任辯護人  陳豐裕律師
上列被告因恐嚇案件，經檢察官提起公訴（111年度偵字第3191
號），本院判決如下：
    主  文
甲○○無罪。
    理  由
一、公訴意旨略以：被告甲○○因不滿告訴人乙○○佔用前妻丁○○家
    族所有位於高雄市○○區○○路○○巷00號之房屋，竟於民國110年
    11月25日20時許，至上址房屋與告訴人發生口角，並基於恐
    嚇之犯意，以雙手拉扯告訴人衣領，向告訴人恫稱：要開怪
    手拆房子，你最好在裡面讓房屋壓死你，或把你埋起來等語
    ，使告訴人心生畏懼，致生危害於安全，嗣告訴人將被告雙
    手揮開，其衣領因此扯破。因認被告涉犯刑法第305條第1項
    之恐嚇罪嫌。
二、按傳聞法則之設，係為保障被告之反對詰問權，故於無罪判
    決，縱然法院採用無具證據能力之證據，作為判斷依據，對
    於被告而言，既無不利益，自毋庸贅述所依憑之證據資料究
    竟有無證據能力，以符合判決精簡原則之要求，合先敘明（
    最高法院104年度台上字第1374號判決意旨可參）。是被告
    既經本院認定犯罪不能證明（詳後述），揆諸上開說明，即
    不再論述以下所援引有關證據之證據能力。
三、再按犯罪事實應依證據認定之，無證據不得認定犯罪事實；
    檢察官就被告犯罪事實，應負舉證責任，並指出證明之方法
    ，刑事訴訟法第154條第2項、第161條第1項分別定有明文。
    所謂證據，係指足以認定被告確有犯罪行為之積極證據而言
    ，該項證據自須適合於被告犯罪事實之認定，始得採為斷罪
    資料。苟積極證據不足為不利於被告事實之認定時，即應為
    有利於被告之認定，更不必有何有利之證據（最高法院29年
    上字第3105號、30年上字第816號判決意旨參照）。又檢察
    官對於起訴犯罪事實依法應負提出證據及說服之實質舉證責
    任，藉以為被告有罪之積極證明，或指出證明方法說服法院
    以形成被告有罪之心證，其間若存有合理懷疑而無法達到確
    信其為真實之程度，即不得遽為不利被告之認定。另被害人
    或告訴人與一般證人不同，其與被告常處於相反之立場，其
    陳述之目的，在使被告受刑事訴追處罰，證明力自較一般無
    利害關係之證人陳述薄弱。故被害人或告訴人縱立於證人地
    位而為指證及陳述，亦不得作為有罪判決之唯一依據，仍應
    調查其他證據以察其是否與事實相符，亦即仍須有補強證據
    以擔保其指證、陳述之真實性，而為通常一般人不致有所懷
    疑者，始得採為論罪科刑之依據（最高法院108年度台上字
    第2125號判決意旨參照）。
四、公訴意旨認被告涉犯上開罪嫌，無非係以被告之供述、告訴
    人及證人丙○○之證述、告訴人衣物照片等為主要論據。訊據
    被告固坦承有於前揭時、地與被告對話，惟堅詞否認有何恐
    嚇之犯行，辯稱：我只見過告訴人幾次面，與他不認識亦無
    仇隙，鹿埔里之居民都知道告訴人佔據他人房屋，案發時我
    前往上址房屋與告訴人聊天、喝酒，只是因路見不平看有無
    方法可解決，我沒拉扯告訴人、沒扯破他的衣領、沒說任何
    恐嚇話語，約半小時後我離開，警察就來找我告知被提告恐
    嚇罪嫌，至於丙○○是告訴人前妻之姐姐，卻與告訴人同居，
    她案發時一下在場、一下離開等語；辯護人辯護稱：被告與
    告訴人間無任何仇隙，上址房屋非被告所有，亦無告訴人所
    述戊○○委託被告處理上址房屋之情事，被告並無犯罪動機出
    言恐嚇告訴人。再者，告訴人就案發前被告有無前往上址房
    屋對其恐嚇乙節，先於警詢時稱2次，後於審判程序改稱5、
    6次，並稱被告是帶眾人前往要找其麻煩，倘告訴人所述案
    發經過為真，被告與告訴人怎麼可能於案發時泡茶聊天長達
    1個小時，此與常情不符。又丙○○與告訴人同住，其2人關係
    匪淺，況其2人警詢所述內容相同，丙○○於審理時所述亦係
    附和告訴人所指述被告有說挖洞埋告訴人、開怪手砸告訴人
    、拉告訴人衣領要毆打此3件事情，其餘案發經過丙○○都表
    示不記得，自難以丙○○證述遽認告訴人之指訴屬實等語。
五、經查：
（一）被告於110年11月25日晚間某時，前往高雄市○○區○○路○○巷
      00號房屋與告訴人談話，另被告對告訴人佔用前妻丁○○家
      族所有上址房屋一事不滿，後告訴人於當日22時許52分許
      前往派出所報案提告等情，經告訴人及證人丙○○於審判程
      序時證述明確（易卷第33至49頁、第51至60頁)，並據被
      告於審理時坦承不諱（審易卷第36頁），則上情首堪認定
      。
（二）惟證人即告訴人歷次指述尚非全無瑕疵可指：
    1.告訴人於110年11月25日警詢中指述：高雄市○○區○○里○○
      路○○巷00號房屋是戊○○所有，他是我前妻丁○○之叔叔，離
      婚後我還住在上址房屋。被告於110年11月25日20時許，
      至上址房屋前，說代表戊○○要我拆屋，並說要叫戊○○開怪
      手回來由被告本人開怪手強制拆除、要壓死我、以怪手挖
      洞活埋我，接著用雙手拉破我的衣領，同時說要打死我，
      我感到非常害怕，現場丙○○都有聽聞，丙○○是我前妻丁○○
      之姐姐。此前被告已分別於同年月14日21時30分、同年月
      17日10時許到場，都對我恐嚇相同內容等語（警卷第9至1
      1頁）。
    2.於111年3月21日偵查中指述：高雄市○○區○○里○○路○○巷00
      號房屋是丁○○的老家，我與丁○○離婚後我仍住著，丙○○也
      回來住。被告於110年11月25日23時16分，至上址房屋前
      ，說他是由戊○○找來要趕走我，並恫稱不讓我住在該屋，
      並說要叫戊○○開怪手來拆屋、要叫怪手挖洞活埋我，他還
      拉我衣領並說要打死我，還砸桌椅，我會害怕，現場丙○○
      都有聽聞等語（偵卷第23至25頁）。
    3.於111年11月4日於本院審判程序中具結證述：案發時高雄
      市○○區○○里○○路○○巷00號房屋有我、丙○○、朱紅挹（音譯
      ）3人在住，被告來上址房屋共10多次，本件案發前來過5
      、6次，時間都不一定，每次來都帶其他7、8個人，像討
      債公司，丙○○有時在場、有時不在場，被告都以與本案相
      同內容恐嚇我，我都未感到恐懼且未報案，因我認為是家
      務事而與被告無關係，我都是好好跟被告說，請他讓委託
      他來處理之戊○○本人跟我講就好。本件乃被告於110年11
      月25日22時許，至上址房屋前，他當時有喝酒，很兇地說
      他是戊○○請來要處理上址房屋，並跟我商量房屋賠償事宜
      ，我表示被告不能作主，須由房屋當事人戊○○或己○○本人
      來談，被告就說他代表戊○○要趕走我，並說若我不走，他
      要叫戊○○載怪手回來，由被告開怪手壓死我，若壓不死我
      ，他要開怪手挖洞活埋我，接著將我抓起，同時說要打死
      我，我的衣領就破了，我聽到會害怕，但我說好好說、這
      跟你沒關係。被告全程待1個小時至23時許，丙○○都在場
      聽聞，我們3人都坐在同一個茶几相鄰的位置泡茶聊天。
      當晚我報警是因被告說要打死我，我恐懼生命將不存在等
      語（易卷第33至49頁）。
    4.是告訴人就被告以起訴書所載言語及動作恐嚇等基本情節
      之指述，雖大致前後一致，然就被告於案發前到場之次數
      、人數，及案發時間描述則有前後不一之情形，就案發時
      間部分，先於警詢時稱20時，再於偵訊時改稱23時16分，
      復於本院審判程序時稱22時至23時，經本院質以何以其前
      後所述歧異時，則改稱警詢所述時間正確，並稱製作警詢
      筆錄時有時間可看才知道案發時間，而回答大約的案發時
      間等語（易卷第47至48頁），是被告有無於起訴書所載犯
      罪時間對告訴人為恐嚇行為，已有所疑；另就案發前被告
      有無相同恐嚇行為乙節，告訴人先於警詢中稱：被告先後
      於110年11月14日21時30分、同年月17日10時許共2次來上
      址房屋，均對我恐嚇語本案相同之內容等語；再於本院審
      判程序中改稱：本件案發前被告已經來上址房屋共5、6次
      長達3個月（忘記各次日期），時間都不一定，每次來都
      帶其他7、8個人，像討債公司，被告都恫稱：你是要走了
      沒，你霸佔人家的財產等類似話語，沒有其他恐嚇話語了
      等語（易卷第37頁、第40頁），經詢以被告有無在案發前
      數次到場時說出要開怪手埋告訴人乙節時，則改稱：之前
      也是這樣說（易卷第41頁），再經詢以案發前被告數次到
      場時確切陳述內容時，再改稱：很簡單的一句話就是說你
      要離開這裡，你霸佔人家的財產，我就是要把你趕走，沒
      有其他的話等語（易卷第41頁），可見告訴人就案發前被
      告到案發地點之次數、人數及陳述內容等節，前後所述明
      顯矛盾歧異。倘如告訴人審理時所稱被告曾於本件案發前
      數次夥同眾人到案發地點對告訴人為與本案相同之恫嚇行
      為乙情為真，告訴人卻未曾報案，僅泛稱認為是家務事與
      被告無關且自身不會害怕，則何以告訴人選擇於被告乃孤
      身一人前來之本件案發日報案？又告訴人既稱其於案發前
      被告數次前來時均有表明欲自行與上址房屋之當事人談論
      ，以及被告無權介入干涉甚無協商權限等節，則何以被告
      會於案發日在場與告訴人互動、聊天長達告訴人所述之1
      小時之久？均有所疑，是告訴人指述本即無從遽採。
（三）證人丙○○證述內容尚難為適格之補強證據：　
　　  證人丙○○於本院審判程序時證稱：高雄市○○區○○里○○路○○
      巷00號房屋是我家祖厝，我住裡面，告訴人住在外面，只
      有我們2人住。案發前被告來上址房屋共2次，第1次我沒
      在場聽被告與告訴人間對話，第2次我有在場，見聞被告
      對告訴人說與本案相同的恐嚇話語，該次告訴人未報警。
      而案發日被告又來該屋，當時告訴人在屋外睡覺，我則坐
      在屋外椅上，被告叫告訴人起來說有事情要談，並說他代
      表戊○○要來講房屋理賠事情，但沒叫告訴人搬走、不要霸
      佔他人財產等語，告訴人請被告打電話讓他與戊○○通話確
      認，被告有以手機打電話，但打不通，他就拿手機敲桌子
      ，隨後就對告訴人說：你就不要走，我叫戊○○開車載怪手
      回來，我要開怪手壓死你、挖洞活埋你等語，接著以雙手
      拉告訴人之衣服，告訴人撥開被告之手後其衣服就破掉，
      以上被告所述及動作乃一連串發生，被告全程待1個小時
      ，我都在場見聞，他們2人說話很大聲，我感到害怕，就
      趕快跑到屋前報警，但打不通，被告看我要報警，他就離
      開了，告訴人見被告離開，就拜託我帶他去報警，我就載
      他一起去警局報案作筆錄等語（易卷第51至60頁）。是證
      人丙○○就其案發時見聞被告對告訴人以言語及動作恐嚇之
      基本情節證述，雖與告訴人相符，惟證人丙○○與告訴人乃
      同居在上址房屋，且臺灣高雄少年及家事法院曾以丙○○與
      告訴人長期同居之可歸責於丙○○且屬重大難以維持婚姻之
      事由，而判決准丙○○與其配偶離婚，則考量證人丙○○與告
      訴人間具有長期同居關係，其所證述內容是否全然客觀而
      毫無偏袒告訴人之情形，已非無疑，甚至其2人乃於案發
      日一同前往警局製作筆錄，則證人丙○○於製作警詢筆錄前
      ，即不無可能已聽聞告訴人陳述本案相關事宜，其所證述
      內容是否確如辯護人所述有受告訴人之影響，容有合理之
      懷疑，尚難逕用以補強告訴人之指述。
（四）再者，被告與告訴人均稱彼此無恩怨仇隙（警卷第6頁、
      易卷第33頁），而上址房屋亦非被告所有或具有事實上處
      分權，又被告是否確實受他人之託處理告訴人居住上址房
      屋事宜，亦僅有告訴人及證人丙○○上開所述，且告訴人僅
      稱被告曾於案發前出示過己○○的委託書，而未提出相關客
      觀證據資料供本院調查，卷內復無客觀事證足佐被告曾受
      戊○○委託處理房屋事宜，況被告亦否認其曾受他人之託前
      往上址房屋與告訴人協商該屋相關事宜，難認被告有何動
      機恐嚇告訴人，以遂行其促使告訴人返還上址房屋之目的
      ，是辯護人上開所辯，尚非全然無稽。此外，告訴人固於
      案發日報警時表示其所著上衣之衣領遭被告拉破而經警拍
      攝（見警卷第17頁照片），惟上揭證據僅得以證明告訴人
      於案發日報案時所著上衣之衣領有破損情形，尚無法以此
      推認此情即為被告以起訴書所載之動作所致，亦無從補強
      告訴人上開指述之案發經過確屬實情，是本案要難遽認被
      告有對告訴人以言語及動作之恐嚇方式以索回房屋之事實
      。
六、綜上，告訴人之指訴有上揭可疑之處，本即無法遽為不利被
    告之認定，檢察官復未提出其他足以證明被告有公訴意旨所
    指犯行之積極證據，以說服本院形成被告本件恐嚇犯行已達
    到無合理懷疑之心證，本院應依法諭知無罪。
據上論斷，應依刑事訴訟法第301條第1項，判決如主文。
本案經檢察官丁○○提起公訴，檢察官戊○○到庭執行職務。
中    華    民    國    111    年    11   月    30    日
                  刑事第七庭    法  官  黄筠雅
以上正本證明與原本無異。
如不服本判決應於收受送達後20日內向本院提出上訴書狀，並應
敘述具體理由；如未敘述上訴理由者，應於上訴期間屆滿後20日
內向本院補提理由書（均須按他造當事人之人數附繕本）「切勿
逕送上級法院」。
中　　華　　民　　國　　111 　年　　11　　月　　30　　日
　　　　　　　　　　　　　　　　書記官　郭力瑋　　
卷證標目對照表
1.高雄市政府警察局湖內分局高市警湖分偵字第11072638100號卷，稱警卷； 2.臺灣橋頭地方檢察署111年度偵字第3191號卷，稱偵卷； 3.本院111年度審易字第574號卷，稱審易卷； 4.本院111年度易字第240號卷，稱易卷。